【裁判字號】    91,少連上訴,139
【裁判日期】    920128
【裁判案由】    違反著作權法等
【裁判全文】
台灣高等法院刑事判決                        九十一年度少連上訴字第一三九號
    上  訴  人
    即  被  告  乙○○  男二十.
    選任辯護人  李後政律師
右上訴人，因違反著作權法等案件，不服臺灣台北地方法院，九十一年度訴字第八０
０號，中華民國九十一年十月十八日第一審判決（起訴案號：台灣台北地方法院檢察
署九十年偵字第七九０五號、九十一年度偵字第四二六三號、第四七三三號、第四七
三五號），提起上訴，本院判決如左：
    主  文
上訴駁回。
    事  實
一、乙○○與周敬策（業經送併案審理）兩人，明知「世紀帝國二」、「破碎虛空」
    、「軒轅劍三」及「阿雅超時空歷險」等電腦程式軟體著作物，分別係美商微軟
    股份有限公司（下稱微軟公司）、智冠科技股份有限公司（下稱智冠科技）、甲
    ○○○股份有限公司（下稱甲○○○）依著作權法第九十一條、第四條第二款及
    民國（下同）八十二年七月十六日簽署生效之「北美事務協調委員會與美國在臺
    協會著作權保護協定」，擁有著作權之電腦程式著作物，非經前揭著作權公司之
    同意或授權，不得擅自重製、散布或意圖營利而交付；並明知「ＣＨＥＲＲＹ
    ＢＬＯＳＳＯＭ  ＴＩＭＥ海外版」、「變態家族」、「舅、叔亂倫淫小姪女」
    、「小姐姐」、「臺灣偷窺實錄之四十五」、「臺灣偷窺實錄之十七」為內有男
    女（含未滿十八歲之人）交媾、口交、肛交畫面之猥褻鏡頭色情影音光碟片或圖
    片（部分圖檔已列印附卷），或為不詳姓名之人無故以錄影竊錄他人非公開之私
    密活動如在賓館性交或使用澡堂（部分圖檔已列印附卷），不得販賣，渠二人竟
    共同基於侵害前揭公司著作權及營利之概括犯意，自九十年一月一日起，在兩人
    位於臺北市○○○路六號之一十樓之共同居處內，由周敬策以其信用卡（卡號0
    0000000000000000000）付費向國外主機申請虛擬空間架設
    網站，設定網域名稱為78song.com，訂名為「無碼黃城」（網址：
    http://63.174.78.147）及「中南海無碼」（http://63.174.78.94），兩人並
    向網路服務業者（ISP）「中華電信數據通信分公司」（下稱中華電信，址設臺
    北市○○路○段二十一號）分別購買按時計費或定額撥接帳號，並以該處（○二
    ）00000000號電話及兩臺個人電腦（含螢幕、鍵盤、滑鼠、數據機等周
    邊設備）撥接上網，刊登以每片定價新臺幣（下同）一百二十元之價格販賣前揭
    盜版電腦程式著作物、猥褻物品光碟片之廣告及型錄，供不特定人瀏覽，並於廣
    告上刊載所申辦之電子郵件信箱webmaster@78song.com、
    sexday@mail.apol.com.tw，由購買人將欲購買之光碟片編號、片名、訂購人資
    料以傳遞電子郵件方式聯繫交易，購買人並將貨款匯入由周敬策出面商借之不知
    情之林志誠郵局帳戶（帳號：00000000）中，再由乙○○與周敬策依據
    前開訂購盜版及色情光碟片之內容，以個人電腦、光碟燒錄器（對拷機）等，先
    後多次將電腦程式著作、猥褻影像檔、圖檔等直接予以對拷（原版對燒）之後，
    透過不知情之郵差寄送盜版及色情光碟。迄九十年二月二十一日止，獲利約四萬
    元，嗣為警持搜索票在上址查獲，並扣得色情光碟片一千五百二十三片、空白光
    碟片三百七十二片、擅自重製之遊戲光碟「世紀帝國二」一片、「破碎虛空」四
    片、「軒轅劍三」四片、「阿雅超時空歷險」一片、個人電腦兩臺（含螢幕、鍵
    盤、滑鼠、數據機、磁片二片等）、光碟燒錄機六臺等物品。
二、案經內政部警政署刑事警察局移送暨美商微軟公司委由陳家駿律師、智冠科技與
    甲○○○告訴台灣台北地方法院檢察署檢察官偵查起訴。
    理  由
一、訊據上訴人即被告乙○○對右揭販賣色情內容之光碟片、偷拍內容之光碟片等事
    實固供承不諱，然矢口否認有重製他人有著作財產權之遊戲軟體，辯稱：伊在網
    路上買來的遊戲母片，伊並沒有複製云云。惟查被告於偵查中雖供稱：有賣遊戲
    ，但未成交（詳見偵查卷第一八０頁反面、一八一頁）；然其於原審中對起訴之
    犯罪事實則供認在卷（詳見原審卷第十三頁），並經告訴代理人指述綦詳。再同
    案被告周敬策於偵查中亦供述被告有設色情網站（詳見偵查卷第一八０頁）；證
    人林志誠在警訊中亦證稱右揭帳號係周敬策向其借用，其知悉周敬策是用來作為
    販賣盜版光碟片後，伊有請他不要再賣盜版光碟片等語（詳見偵查卷第一三三頁
    ）。此外，復有色情光碟片共一千五百二十三片、空白光碟片三百七十二片、擅
    自重製之遊戲光碟「世紀帝國二」一片、「破碎虛空」四片、「軒轅劍三」四片
    、「阿雅超時空歷險」一片、個人電腦兩臺（含螢幕、鍵盤、滑鼠、數據機等）
    、光碟燒錄機六臺、交寄大宗函件存根十六張、大宗限掛函件收據七十一張、待
    寄郵件五包、代收郵件貨價詳情單二張等物品扣案可證。本件事證明確，被告犯
    行堪以認定，自應依法論科。
二、按刑法所稱猥褻者，固包含具有姦淫性質者在內，但並不僅此為限；而稱猥褻物
    品者，乃只一切在客觀上足以刺激或滿足性慾，並引起普通一般人羞恥或厭惡感
    而侵害性的道德感情，有礙於社會風化之物而言。故應從物品之整體特性及其目
    的而為觀察，並依當時之社會一般觀念，判斷其是否旨在刺激或滿足性慾，而足
    以使人發生羞恥嫌惡之感，此有司法院大法官釋字第四百零七號解釋意旨可資參
    照。本件自前揭被告住處扣案之個人電腦所列印之圖片資料中，有專為刺激或滿
    足性慾為主旨之男女交媾、口交及暴露性器官等猥褻畫面（列印附卷，其中並有
    成年人與未滿十八歲之男女為上述行為），足以使人生羞惡之感，是其應屬猥褻
    物品無疑。核被告販賣上開色情光碟之行為，係犯兒童及少年性交易防制條例第
    二十八條第一項之散布並販賣未滿十八歲之人為性交或猥褻行為之圖畫、光碟、
    電子訊號等物品之罪、刑法第二百三十五條第一項販賣猥褻物品罪、第三百十五
    條之二第三項散布竊錄內容之罪，被告一行為而觸犯上開三項罪名，有想像競合
    關係，應從一重之刑法第三百十五條之二第三項處斷；被告重製而販賣盜版遊戲
    光碟之行為，係犯著作權法第九十一條第二項之意圖銷售而擅自以重製之方法侵
    害他人之著作財產罪。其所犯上揭刑法第三百十五條之二第三項之妨害秘密罪及
    著作權法第九十一條第二項之罪間，犯意各別，構成要件互殊，應分論併罰。被
    告所犯前揭二罪，均時間緊接，且所犯構成要件相同之罪，顯係基於概括犯意反
    覆為之，均應論以連續犯一罪，並分別加重其刑。被告與周敬策就上述犯行，有
    犯意聯絡及行為分擔，應論以共同正犯。原審以被告罪證明確，適用上揭規定，
    並審酌被告之素行、犯罪之動機、目的、手段、所生危害及犯罪後態度等一切情
    狀，分別就共同連續意圖銷售而擅自以重製之方法侵害他人之著作財產權，處有
    期徒刑七月；共同連續明知為無故以錄影竊錄他人非公開之活動之內容而販賣，
    處有期徒刑七月，並定應執行有期徒刑一年；且諭知扣案之色情光碟片一千五百
    二十三片分別應依兒童及少年性交易防制條例二十八條第二項、刑法第二百三十
    五條第三項、第三百十五條之三沒收；另扣案之空白光碟片三百七十二片為被告
    與周敬策共同所有供犯罪預備之物，個人電腦兩臺（含螢幕、鍵盤、滑鼠、數據
    機、磁片二片等）、光碟燒錄機六臺為被告與周敬策所有供犯罪所用之物，均依
    法宣告沒收。另說明扣案之交寄大宗函件存根十六張、大宗限掛函件收據七十一
    張、待寄郵件五包、代收郵件貨價詳情單二張等物品並非違禁物，又非本案犯罪
    預備或所用之物，不為沒收。是原審之認事用法及量刑，核無不當。被告上訴指
    摘原審判決不當，請求撤銷改判或諭知緩刑云云，為無理由，應予駁回。至原審
    漏未就被告擅自重製之遊戲光碟「世紀帝國二」一片、「破碎虛空」四片、「軒
    轅劍三」四片、「阿雅超時空歷險」一片諭知沒收，應予補正，併為沒收之諭知
    ，附此敘明。
據上論結，應依刑事訴訟法第三百六十八條，判決如主文。
本案經檢察官彭坤業到庭執行職務。
中      華      民      國      九十二      年    一      月    二十八  日
                            台灣高等法院刑事第二十四庭
                                  審判長法  官  陳  貽  男
                 法  官  李  世  貴
                                        法  官  陳  憲  裕
右正本證明與原本無異。
如不服本判決應於收受送達後十日內向本院提出上訴書狀，其未敘述上訴之理由者並
得於提起上訴後十日內向本院補提理由書（均須按他造當事人之人數附繕本）。
                                        書記官  劉  育  妃
中    華    民    國      九十二    年      一      月      二十八      日
附錄本案論罪科刑法條：
兒童及少年性交易防制條例第二十八條：
散布或販賣前條拍攝、製造之圖畫、錄影帶、影片、光碟、電子訊號或其他物品，或
公然陳列，或以他法供人觀覽者，處三年以下有期徒刑，得併科新台幣五百萬元以下
罰金。
前項之物品，不問屬於犯人與否，沒收之。
著作權法第九十一條：
擅自以重製之方法侵害他人之著作財產權者，處六月以上三年以下有期徒刑，得併科
新臺幣二十萬元以下罰金。
意圖銷售或出租而擅自以重製之方法侵害他人之著作財產權者，處六月以上五年以下
有期徒刑，得併科新臺幣三十萬元以下罰金。
刑法第二百三十五條：
散布、播送或販賣猥褻之文字、圖畫、聲音、影像或其他物品，或公然陳列，或以他
法供人觀覽、聽聞者，處二年以下有期徒刑、拘役或科或併科三萬元以下罰金。
意圖散布、播送、販賣而製造、持有前項之文字、圖畫、聲音、影像及其附著物或其
他物品者，亦同。
前二項之文字、圖畫、聲音或影像之附著物及物品，不問屬於犯人與否，沒收之。
刑法第三百十五條之二：
意圖營利供給場所、工具或設備，便利他人為前條之行為者，處五年以下有期徒刑、
拘役或科或併科五萬元以下罰金。
意圖散布、播送、販賣而有前條第二款之行為者，亦同。
明知為前二項或前條第二款竊錄之內容而製造、散布，播送或販賣者，依第一項之規
定處斷。
前三項之未遂犯罰之。


司法院資訊處製作；財團法人民間司法改革基金會備份。
